臺灣臺中地方法院刑事判決　　　　　　100年度交訴字第426號
公 訴 人　臺灣臺中地方法院檢察署檢察官
被　　告　蔡士瑋
上列被告因公共危險案件，經檢察官提起公訴（100年度偵字第
19963號），被告於本院準備程序中，就被訴犯罪事實為有罪之
陳述，經聽取當事人之意見後，本院合議庭裁定由受命法官獨任
適用簡式審判程序，判決如下：
    主    文
蔡士瑋駕駛動力交通工具肇事，致人受傷而逃逸，處有期徒刑捌
月。
    犯罪事實
一、蔡士瑋前於民國（下同）99年8 月6 日因犯肇事逃逸之公共
    危險罪，於99年11月16日經本院以99年度中交簡字第2145號
    判處有期徒刑6 月，緩刑3 年，並於99年12月13日確定，尚
    在緩刑期間。詎蔡士瑋竟不知警惕，於100 年8 月6 日凌晨
    2 時許，無照駕駛車牌號碼2609－LE號自用小客車，沿臺中
    市南屯區○○○○○路內側快車道，由大墩南路往精誠南路
    方向直行，途經設有閃光號誌之臺中市○○區○○路與文心
    南五路交岔路口，原應注意該交岔路口文心南五路部分之燈
    光號誌為閃光紅燈，沿閃光紅燈方向進入交岔路口之駕駛人
    應先停止於路口前，讓幹道（東興路）車優先通行，而依當
    時天候晴、夜間有照明、路面乾燥、無缺陷、無障礙物、視
    距良好等情狀判斷，並無不能注意之情事，竟疏未注意即貿
    然駛入該交岔路口；適唐煒侖騎乘車牌號碼921 －BFC 號重
    型機車，沿東興路由文心南三路往文心南七路方向行至該處
    ，亦疏未注意該交岔路口東興路部分之燈光號誌為閃光黃燈
    ，沿閃光黃燈方向進入交岔路口之駕駛人應減速接近，注意
    安全，小心通過，率然駛入該交岔路口，蔡士瑋因而閃避不
    及，發生碰撞，使唐煒侖人車倒地，致唐煒侖因而受有恥骨
    閉鎖性骨折、臉部之開放性傷口、上肢多處開放性傷口、下
    肢多處部位之開放性傷口、背挫傷、左側骨盆腔骨折、移位
    、骨盆之其他骨折及閉鎖性腹壁挫傷等傷害（所涉過失傷害
    部分，業經唐煒侖撤回告訴，另經檢察官為不起訴處分）。
    詎蔡士瑋見其駕駛之上開自用小客車與唐煒侖騎乘之前開機
    車發生碰撞肇事已致人受傷，竟未報警處理，也未下車察看
    ，或停留現場採取必要之救護措施，反萌生肇事逃逸之犯意
    ，迅速駕車離去。嗣經警據報前往處理，依蔡士瑋因車禍而
    遺留現場之車輛號牌得知肇事車輛之車號，始循線查獲上情
    。
二、案經臺中市警察局第四分局報告臺灣臺中地方法院檢察署偵
    查起訴。
    理  由
壹、程序方面：
一、本案被告蔡士瑋所犯肇事逃逸罪，係死刑、無期徒刑、最輕
    本刑為3 年以上有期徒刑以外之罪，被告於行準備程序中就
    被訴事實均為有罪之陳述，經法官告知簡式審判程序之旨，
    並聽取公訴人、被告之意見後，本院合議庭認為適宜由受命
    法官獨任進行簡式審判程序，而依刑事訴訟法第273 條之1
    第1 項規定，裁定改用簡式審判程序，是本案之證據調查，
    依刑事訴訟法第273 條之2 、同法第159 條第2 項之規定，
    不適用傳聞法則有關限制證據能力之相關規定。
二、又本案被告所為不利於己之供述，並無出於強暴、脅迫、利
    誘、詐欺、疲勞訊問、違法羈押或其他不正之方法，亦非違
    反法定障礙事由經過期間不得訊問或告知義務之規定而為，
    依刑事訴訟法第156 條第1 項、第158 條之2 規定，應認其
    有證據能力。
三、其餘本案認定犯罪事實所憑之證據，均無違反法定程序而取
    得之情形，依刑事訴訟法第158 條之4 反面規定，自有證據
    能力。
貳、實體方面
一、上揭犯罪事實，迭據被告蔡士瑋於警偵訊及本院準備程序、
    審判程序中坦承不諱，核與告訴人唐煒侖於警偵訊中指述之
    情節相符；並有員警職務報告、中山醫學大學附設醫院診斷
    證明書、財團法人慈濟綜合醫院臺中分院診斷證明書、臺中
    市○○○道路交通事故當事人登記聯單、道路交通事故現場
    圖、道路交通事故調查報告表（一）（二）、臺中市○○○
    道路交通事故談話紀錄表、臺中市○○○○道路交通事故補
    充資料表、臺中市○○道路交通事故初步分析研判表、肇事
    現場及肇事車輛照片、證號查詢機車、汽車駕駛人（駕照資
    料）列印單、車號查詢汽車車籍列印單、車號查詢重型機車
    車籍列印單、車輛詳細資料報表（車號：921-BFC 重型機車
    、車號：2609 - LE 號自用小客車）等附卷可稽，足徵被告
    之自白與事實相符。
二、按汽車駕駛人駕駛汽車肇事致人受傷或死亡者，應即採取救
    護措施及依規定處置，並通知警察機關處理，不得任意移動
    肇事汽車及現場痕跡證據，道路交通管理處罰條例第62條第
    3 項前段定有明文。蓋因道路交通事故之發生，常非在親友
    鄰里能夠及時救助之範圍，經常有告救不能之情事，故法律
    乃課以肇事者必須採取救護或其他必要措施，並應向警察機
    關報告之法定義務，以防因就醫延誤致生無謂傷亡，並俾得
    通知傷亡者家屬到場，以明責任，是凡肇事人於行車肇事致
    人受傷或死亡，未即採取救護或其他必要措施，並向警察機
    關報告，即屬駕車逃逸；因此，汽車駕駛人駕駛汽車肇事，
    不論其責任之歸屬為何，即有義務留在肇事現場，採取救護
    或其他必要措施，並向警察機關報告，以維護他人之生命與
    其他用路人之交通安全（參照最高法院92年度臺上字第4468
    號判決意旨）。又按刑法第185 條之4 之駕駛動力交通工具
    肇事逃逸罪，其立法目的，乃為維護交通安全，加強救護，
    減少被害人之死傷，促使駕駛人於肇事後，能使被害人即時
    救護，足見立法者認為駕駛人駕車肇事後，倘能將被害人即
    時救護，或留在現場處理，避免後車再次撞擊傷者，均可減
    輕或避免被害人之傷亡，此攸關社會大眾生命、身體之安全
    ，因而將駕車肇事逃逸行為，明文規定為犯罪行為加以處罰
    ，本條既是在防止逃逸行為所產生之抽象危險，因此所謂「
    逃逸」，應非指行為人有積極「逃亡、隱匿」等阻礙犯罪偵
    查行為，而係指行為人不留在肇事現場為即時救護、避免後
    車再度撞擊或協助相關人員迅速處理事故而離去之行為，蓋
    此一離去行為可能使因肇事所發生之損害有再度擴大之危險
    （最高法院95年度臺上字第2193號裁判意旨參照）。再者，
    刑法第185 條之4 之肇事逃逸罪，其客觀構成要件為行為人
    駕駛動力交通工具肇事，且致人死傷而逃逸，主觀要件則須
    行為人對致人死傷之事實有所認識，並進而決意擅自逃離肇
    事現場，始足當之（參照最高法院97年度臺上字第4456號判
    決）。茲依被告於偵訊中供述：（問：是否有在100 年8 月
    6 日凌晨2 時許，駕駛車號2609-LE 號自小客車，在臺中市
    ○○區○○路與文心南五路口，與告訴人所騎乘車號921-BF
    C 號重型機車發生碰撞，並致告訴人受傷? ）有。（問：碰
    撞力道? ）應該蠻大的。（問：依一般人的認知，這種情況
    下被撞到的機車騎士會不會受傷? ）會。（問：該機車倒地
    後，你有無前往察、報警、叫救護車並協助救護? ）沒有。
    （問：為何?)因為我沒有駕照，我緊張害怕，就開車離開等
    語（見偵卷第11頁至11頁背面），可知被告在本件車禍發生
    之際，對於其駕駛之小客車撞到告訴人所騎機車，致告訴人
    當場人、車倒地，且可能已受傷乙節，既已知情，詎其竟未
    停車施以救助行為或其他必要措施、未報警處理，亦未留下
    聯絡方式旋即逕自駕車離開現場，嗣經警方依據被告遺留現
    場之車輛號碼，始循線查獲上情，足證被告肇事後主觀上有
    畏罪之犯意，客觀上有逃逸之行為至明。綜上所述，本案事
    證明確，被告肇事逃逸犯行洵堪認定，應依法論科。
三、論罪科刑
（一）核被告所為，係犯刑法第185 條之4 之肇事逃逸罪。
（二）爰審酌被告前於99年間，即因相同之肇事逃逸案件，於99
      年11月16日經本院以99年度中交簡字第2145號判處有期徒
      刑6 月，緩刑3 年，並於99年12月13日確定，尚在緩刑期
      間，有上開判決書及臺灣高等法院被告前案紀錄表在卷可
      考。詎被告仍不知警惕，再次因駕駛動力交通工具肇事致
      人受傷後，未留在現場照護告訴人，置他人安危於不顧，
      對告訴人及往來人車所生危害不輕，顯見其法治觀念薄弱
      ，再犯本案肇事逃逸之公共危險罪，當嚴以責難，惟念其
      犯後坦承犯行，並已與告訴人成立調解，賠償其所受損害
      （有臺中市南屯區調解委員會調解筆錄附於偵查卷第10頁
      可參），態度尚佳等一切情狀，量處如主文所示之刑，以
      資儆懲。
四、據上論斷，應依刑事訴訟法第273條之1第1項、第299條第1
    項前段，刑法第185條之4，判決如主文。
本案經檢察官黃智炫到庭執行職務。
中    華    民    國   100    年    12    月    20    日
                        交通法庭  法  官  莊秋燕
以上正本證明與原本無異。
如不服本判決應於收受判決後10日內向本院提出上訴書狀，並應
敘述具體理由。其未敘述上訴理由者，應於上訴期間屆滿後20日
內向本院補提理由書（均須按他造當事人之人數附繕本）「切勿
逕送上級法院」。
                                  書記官  楊賀傑
中    華    民    國   100    年    12    月    20    日
附錄本案論罪科刑法條全文：
中華民國刑法第185條之4
（肇事遺棄罪）
駕駛動力交通工具肇事，致人死傷而逃逸者，處 6 月以上 5 年
以下有期徒刑。